臺灣臺中地方法院刑事判決　　　　　　　　　　　　九十三年度易字第二八七號
　　公　訴　人　臺灣臺中地方法院檢察署檢察官
　　被　　　告　甲○○
右列被告因詐欺案件，經檢察官提起公訴（九十三年度偵字第四一六四號），本院判
決如左：
    主  文
甲○○幫助意圖為自己不法之所有，以詐術使人將本人之物交付，處有期徒刑柒月。
    事  實
一、甲○○能預見將自己帳戶存摺、印章、提款卡連同密碼交付予不詳身分之成年人
    使用，足供他人作為詐騙財物匯款之工具，竟仍基於幫助他人詐欺取財之不確定
    故意，於民國九十二年十月十五日，在日盛國際商業銀行臺中分行（下稱日盛商
    銀臺中分行）申辦00000000000000號帳戶後，旋在不詳地點將前
    揭帳戶、印鑑、提款卡連同密碼，交付並告知該不詳身分之成年人，容任他人作
    為詐欺取財之工具。嗣該成年人及其所屬之犯罪集團即基於意圖為自己不法所有
    之犯意聯絡，先於九十二年十一月五日下午二時五十分許，假藉郵政人員名義，
    以電話向乙○○佯稱其有一郵局未領之雙掛號信件被退回，可撥打000000
    0000、0000000000號電話向國稅局查詢，乙○○信以為真，遂與
    之聯繫，並由一位自稱「王科長」之不詳姓名男子接聽電話，告知其先生楊孔祥
    有一筆新台幣（下同）九千元之稅金可退回，使乙○○陷於錯誤，以為真有國稅
    局退稅之事，並於九十二年十一月十一日下午一時五十二分許，匯款計十萬零四
    百九十三元入前揭帳戶，嗣乙○○察覺有異而報案，經警循線查獲上情。
二、案經臺中市警察局第四分局報告臺灣臺中地方法院檢察署檢察官偵查起訴。
    理  由
一、訊據被告甲○○固坦承曾至日盛商銀臺中分行申辦0000000000000
    0號帳戶，嗣後並將該帳戶存摺、印章、提款卡連同密碼交付不詳身分之成年人
    ，然矢口否認有何幫助詐欺之犯行，辯稱：當時係地下錢莊之人要求伊去申辦帳
    戶，並交給地下錢莊之人，伊並不知該帳戶會被用作詐欺取財之用云云。惟查：
(一)、被告之前開帳戶，遭不詳姓名之人作為領取詐欺取財之轉帳帳戶，由不詳姓名之
    人約二人對乙○○詐騙十萬零四百九十三元，致乙○○將上開款項轉帳至被告前
    開帳戶等情，業據被害人乙○○於警詢中指訴綦詳，並有轉帳匯款執據、系爭帳
    戶之歷史交易查詢單各一件可佐，是持有被告本件帳戶而對乙○○詐騙之不詳姓
    名之人確係基於詐欺取財之犯意聯絡，而詐騙乙○○無訛。
(二)、至被告雖以前揭情詞置辯，然查被告於警詢及偵查中及本院準備程序時，均一再
    辯稱：當時申辦帳戶之目的，係為繳交信用卡款，其後因放置於小皮包內，連同
    小皮包一起遺失云云，其於本院審理時，始又改辯稱：係地下錢莊之人要求伊去
    申辦帳戶，並交給地下錢莊之人云云，其辯詞反覆，且亦無法具體陳述係於何時
    、地交予何人，所辯即不足採；再參以，被告於警詢及偵查中及本院準備程序時
    ，固一再辯稱：當時申辦帳戶之目的，係為繳交信用卡款，其後因放置於小皮包
    內，連同小皮包一起遺失云云，然查被告於偵查中復自承：伊均是以現金繳交信
    用卡款等語，其前後所述已自相矛盾，況倘被告申辦帳戶之目的，僅係為繳交信
    用卡款之用，又何必另行申辦提款卡？再被告既係基於信用卡繳款之目的而開立
    帳戶，又豈會遺失後均渾然不知，於事隔二個月後，經日盛商銀臺中分行通知，
    始前往處理之理？是被告所辯，均與常情有違，實不足採。況衡諸常情，今日一
    般人至金融機關如銀行、郵局等開設帳戶使用，係極為方便容易且迅速之事，苟
    有使用金融存款帳戶之正當用途，自以使用其本人或可信賴之親友申請之帳戶，
    最為便利安全，且苟非具意圖以他人帳戶從事不法用途，並藉以逃避查緝，自無
    使用他人帳戶之理。是依一般人通常之知識、經驗，均應知任意提供自己帳戶予
    無信賴關係之他人使用，易致他人藉該帳戶取得不法犯罪所得，且欲以之隱匿帳
    戶內資金之實際取得人之身分；被告係年逾二十七歲之成年人，對此自難諉為不
    知。又近來以「刮刮樂」等名義詐欺取財之犯罪類型層出不窮，該等犯罪，多數
    均係利用他人帳戶作為詐欺所得財物之出入帳戶，並經媒體廣為披載，被告亦自
    承知悉此情，則縱使並不確知所提供之帳戶，係遭他人用以對被害人乙○○詐欺
    取財，亦無法確知取得帳戶之人係以何種方法於何時地為詐欺取財之具體內容，
    惟對於其所提供之上揭帳戶，將遭人作為詐欺取財犯行所得財物匯入及提領之工
    具使用，應有概括之認識，且可預見其發生，竟仍同意提供，顯對帳戶供他人取
    得不法犯罪所得之用，亦不違背其本意，且其無確信帳戶不至遭利用為犯罪之用
    ，仍將帳戶提供他人，足認被告基於幫助犯罪之不確定故意。
(三)、綜上所述，本件事證明確，被告右揭幫助詐欺取財犯行，堪予認定。
二、核被告所為，係犯刑法第三十條第一項、第三百三十九條第一項之幫助詐欺取財
    罪。被告幫助詐騙之人犯上開詐欺罪，為從犯，依刑法第三十條第二項之規定，
    減輕其刑。爰審酌被告提供帳戶供他人非法使用，使詐騙集團之人易於得手，助
    長詐欺之犯罪風氣，嚴重危害社會治安，雖其本身未實際參與本件詐欺取財之犯
    行，責難性較小，然於本院審理時，尚無悔意，犯罪後態度不佳等一切情狀，量
    處如主文所示之刑，以資懲儆。
據上論斷，應依刑事訴訟法第二百九十九條第一項前段，刑法第三十條第一項、第二
項、第三百三十九條第一項，罰金罰鍰提高標準條例第一條前段，判決如主文。
中      華      民      國    九十三    年     十一     月    二十四    日
                                臺灣臺中地方法院刑事第十庭
                                    審判長法  官  郭  瑞  祥
                                          法  官  黃  家  慧
                                          法  官  黃  炫  中
右正本證明與原本無異。
如不服本判決，應於送達後十日內向本院提出上訴狀 （須附繕本） ，上訴於台灣高等
法院台中分院。
                                          書記官
中      華      民      國    九十三    年     十一     月    二十四    日
附錄論罪科刑法條
刑法第三百三十九條第一項
意圖為自己或第三人不法之所有，以詐術使人將本人或第三人之物交付者，處五年以
下有期徒刑、拘役或科或併科一千元以下罰金。
